臺灣高等法院刑事判決
109年度原上易字第11號
上  訴  人  
即  被  告  余家康



選任辯護人  陳韋含律師（法扶律師）                      
上列上訴人因竊盜案件，不服臺灣士林地方法院108年度審原易
字第51號，中華民國108年11月28日第一審判決（聲請簡易判決
處刑案號：臺灣士林地方檢察署108年度偵字第9110號），提起
上訴，本院判決如下：
    主  文
原判決撤銷。
余家康攜帶兇器竊盜，處有期徒刑陸月，如易科罰金，以新臺幣
壹仟元折算壹日。未扣案之十字螺絲起子壹支沒收之，於全部或
一部不能沒收或不宜執行沒收時，追徵其價額。
    事  實
一、余家康意圖為自己不法之所有，於民國107年9月底某日，在
    新北市汐止區伯爵街往八連路1段下坡路段路旁（聲請簡易
    判決處刑書略載為新北市汐止區八連路1段下坡路段路旁）
    ，乘無人注意之際，以其所有客觀上可作為兇器之十字螺絲
    起子1支，竊得白仕豪所有、停放在上開地點之車牌號碼000
    0-00號自用小客車之車牌2面得手。嗣白仕豪發現車牌失竊
    後，於同年11月19日下午4時22分許報警處理，經警查獲上
    開車牌懸掛在余家康所駕駛之車牌號碼0000-00號自用小客
    貨車上，而查悉上情。
二、案經白仕豪訴由新北市政府警察局汐止分局移送臺灣士林地
    方檢察署檢察官偵查後聲請簡易判決處刑。
    理  由
一、證據能力部分：
    本判決下列認定犯罪事實所憑被告以外之人於審判外所為之
    陳述（含書面供述），檢察官、被告及其辯護人於本院言詞
    辯論終結前均未聲明異議，本院審酌本案證據資料作成時之
    情況，核無違法取證或其他瑕疵，證據力亦無明顯過低之情
    形，且與待證事實具有關連性，認為以之作為證據為適當，
    依刑事訴訟法第159條之5規定，自均得作為證據。至非供述
    證據部分，檢察官、被告及其辯護人亦均不爭執證據能力，
    且均查無違反法定程序取得之情形，自亦有證據能力。
二、認定犯罪事實所憑之證據及理由：
    上揭犯罪事實，業據被告於警詢、偵查、原審及本院審理時
    坦承不諱，核與證人即告訴人白仕豪指述之情節相符，並有
    新北市政府警察局汐止分局扣押筆錄、扣押物品目錄表、贓
    物認領保管單各1件、監視錄影畫面翻拍照片及查獲車牌照
    片共12張、失車-案件基本資料詳細畫面報表1份在卷可稽（
    偵卷第13至16、17、19、20至25、27頁），足認被告之自白
    確與事實相符，堪以採信，本件事證明確，被告犯行洵堪認
    定。
三、論罪：    
  ㈠按行為後法律有變更者，適用行為時之法律。但行為後之法
    律有利於行為人者，適用最有利於行為人之法律，刑法第2
    條第1項定有明文。經查，被告行為後，刑法第321條業於10
    8年5月29日修正公布，並於同年月31日生效施行，而刑法第
    321條第1項第3款之構成要件本身於此次雖未經修正，惟其
    法定刑則由「6月以上5年以下有期徒刑，得併科新臺幣10萬
    元以下罰金」，修正為「6月以上5年以下有期徒刑，得併科
    50萬元以下罰金」。準此，刑法第321條第1項第3款加重竊
    盜罪所定之構成要件，於上開規定修正前後仍屬一致，並無
    不同，然修正後已提高得併科罰金刑之法定刑，此涉及科刑
    規範之變更，應有新舊法比較之必要，經比較結果，修正後
    規定並未有利於被告，依刑法第2條第1項前段應適用被告行
    為時即修正前舊法之規定，合先敘明。
  ㈡核被告所為，係犯修正前刑法第321條第1項第3款攜帶兇器竊
    盜罪。
  ㈢查被告曾於103年間因犯不能安全駕駛致交通危險案件，經臺
    灣臺北地方法院以103年度原交簡字第44號判決判處有期徒
    刑3月，緩刑2年確定，嗣經原審法院裁定撤銷緩刑確定，於
    105年9月14日易科罰金執行完畢，有本院被告前案紀錄表在
    卷可按，其於有期徒刑執行完畢後，5年以內故意再犯本件
    有期徒刑以上之罪，為刑法第47條第1項所稱累犯。惟依司
    法院釋字第775號解釋意旨，為避免發生罪刑不相當之情形
    ，法院就個案應裁量是否加重最低本刑。本院審酌被告前開
    構成累犯事由係不能安全駕駛致交通危險案件，上開前案與
    本案所犯攜帶兇器竊盜罪罪質、侵害之法益不同，犯罪手段
    、動機亦屬有別，兩者間顯無延續性或關聯性，難認其對於
    本案犯行具有累犯之特別惡性。參諸被告上開構成累犯之前
    案係以易科罰金方式結案，其並未入監執行，雖於5年內再
    犯本案，然不足以認其有對刑罰反應力薄弱之情。為避免發
    生罪刑不相當之情形，經審慎考量本案情節、被告之主觀惡
    性、危害程度後，認於本案攜帶兇器竊盜罪之法定刑度範圍
    內量刑，已足以充分評價被告所應負擔罪責，尚無加重法定
    最低本刑之必要，爰不加重其法定最低本刑，以符罪刑相當
    原則及比例原則，併予敘明。
  ㈣本件無刑法第59條適用之說明：
    刑法第59條於94年2月2日修正公布，將原規定「犯罪之情狀
    可憫恕者，得酌量減輕其刑」修正為「犯罪之情狀顯可憫恕
    ，認科以最低度刑仍嫌過重者，得酌量減輕其刑」。其修正
    理由第1點表明「現行第59條在實務上多從寬適用。為防止
    酌減其刑之濫用，自應嚴定其適用之條件，以免法定刑形同
    虛設，破壞罪刑法定之原則」，足見立法者透過修法以規制
    法院從嚴適用刑法第59條之立法目的。本於權力分立及司法
    節制，裁判者自不宜無視該立法意旨，而於個案恣意以該條
    寬減被告應負刑責，俾維法律安定與尊嚴。是以刑法第59條
    所規定「犯罪情狀顯可憫恕，認科最低度刑仍嫌過重者，得
    酌量減輕其刑」，此雖為法院依法得行使裁量之事項，然並
    非漫無限制，必須犯罪另有特殊之原因、環境與情狀，在客
    觀上足以引起一般之同情，認為即予宣告法定低度刑期，猶
    嫌過重者，始有其適用。查被告供稱其係因逾期未驗車，致
    其自小客貨車之車牌遭註銷，其為了要開車去工作，故為本
    案竊取他人車牌犯行，以之懸掛於其自小客貨車上（本院卷
    第63至64頁），考量其為圖一己之私，竟攜帶兇器為手段，
    恣意剝奪他人之財產，依其犯罪當時之情狀，難認有何特殊
    原因或事由在客觀上足以引起一般之同情而顯可憫恕之處。
    至於辯護人為被告辯稱：被告於108年10月24日不慎從工地
    摔下，導致雙腳骨折，可證明被告是從事危險性較高的工作
    等情，並非得據為刑法第59條酌量減輕之理由，故被告執上
    情請求依刑法第59條規定酌減其刑云云，並不可採。
四、撤銷改判之理由、科刑及沒收：
  ㈠原審審理結果，因認被告上開攜帶兇器竊盜犯行之事證明確
    ，而予論罪科刑，固非無見。惟查，被告雖為累犯，但經裁
    量後不予加重法定最低本刑，業如前述，原審認應依刑法第
    47條第1項累犯規定加重其刑，尚有未洽。被告上訴主張依
    刑法第59條規定減輕其刑云云，雖無理由，已如前述，惟被
    告上訴指摘原審依累犯加重其刑不當，為有理由，應由本院
    將原判決撤銷改判。
  ㈡爰以行為人之責任為基礎，審酌被告因其自小客貨車之車牌
    遭註銷，竟以上開方式竊取他人車牌用以懸掛於其車上，破
    壞社會秩序及他人財產安全，然於犯後尚能坦承犯行，且所
    竊得車牌業已返還告訴人白仕豪，復於本院審理時與告訴人
    以新臺幣（下同）3萬元達成民事賠償之和解，其亦已依約
    給付第1期款1萬元，此有和解筆錄及本院電話查詢紀錄表各
    1份在卷可參（本院卷第69至70、73頁），兼衡其品行、於
    警詢時自陳高中肄業之智識程度、家庭經濟狀況勉持（偵卷
    第9頁），與其犯罪所得之利益及所生之損害等一切情狀，
    量處如主文第2項所示之刑，並諭知易科罰金之折算標準。
  ㈢沒收部分：
    ⒈未扣案之十字螺絲起子1支，係被告所有供本案犯罪所用之
      物，此據其供承在卷（原審卷第50頁），爰依刑法第38條
      第2項前段、第4項規定宣告沒收，於全部或一部不能沒收
      或不宜執行沒收時，追徵其價額。
    ⒉被告本案犯罪竊得之0485-L8號車牌2面，已由警方合法發
      還被害人白仕豪，此有贓物認領保管單在卷可稽（偵卷第
      19頁），依刑法第38條之1第5項規定，無庸宣告沒收。
據上論斷，應依刑事訴訟法第369條第1項前段、第364條、第299
條第1項前段，刑法第2條第1項前段、第41條第1項前段、第38條
第2項前段、第4項，修正前刑法第321條第1項第3款，判決如主
文。
本案經檢察官張紜瑋聲請簡易判決處刑，檢察官林黛利到庭執行
職務。
中　　華　　民　　國　　109 　年　　4 　　月　　15　　日
                  刑事第七庭  審判長法　官  孫惠琳
                                    法　官  連雅婷
                                    法　官  戴嘉清
以上正本證明與原本無異。                                
不得上訴。
　　　　　　　　　　　　　　　　　　書記官  高建華
中　　華　　民　　國　　109 　年　　4 　　月　　15　　日
附錄：本案論罪科刑法條全文
修正前中華民國刑法第321條
犯竊盜罪而有下列情形之一者，處六月以上、五年以下有期徒刑
，得併科新臺幣十萬元以下罰金：
一、侵入住宅或有人居住之建築物、船艦或隱匿其內而犯之者。
二、毀越門扇、牆垣或其他安全設備而犯之者。
三、攜帶兇器而犯之者。
四、結夥三人以上而犯之者。
五、乘火災、水災或其他災害之際而犯之者。
六、在車站、埠頭、航空站或其他供水、陸、空公眾運輸之舟、
    車、航空機內而犯之者。
前項之未遂犯罰之。